【裁判字號】    97,交聲,377
【裁判日期】    970527
【裁判案由】    違反道路交通管理處罰條例聲明異議
【裁判全文】
臺灣臺北地方法院交通事件裁定         97年度交聲字第377號
原處分機關  交通部公路總局臺北區監理所板橋監理站
異  議  人
即受處分人  乙○○
上列異議人即受處分人因違反道路交通管理處罰條例案件，對於
交通部公路總局臺北區監理所板橋監理站於民國九十七年二月四
日板監裁字第裁41-AEW502840號所為之處分（原舉發案號：北市
警交字第AEW502840號）聲明異議，本院裁定如下：
  主  文
異議駁回。
    理  由
一、按汽車駕駛人駕駛汽車，應遵守道路交通標誌、標線、號誌
    之指示；汽車行駛至交岔路口，其行進、轉彎，應遵守燈光
    號誌或交通指揮人員之指揮，遇有交通指揮人員指揮與燈光
    號誌並用時，以交通指揮人員之指揮為準，道路交通安全規
    則第九十條前段及第一百零二條第一項第一款分別定有明文
    。又汽車駕駛人，行經有燈光號誌管制之交岔路口闖紅燈者
    ，處新臺幣一千八百元以上五千四百元以下罰鍰，；汽車駕
    駛人有第五十三條之情形者，並記違規點數三點，道路交通
    管理處罰條例第五十三條第一項、第六十三條第一項第三款
    亦已分別明訂。又道路交通管理處罰條例及道路交通安全規
    則所稱之「汽車」，依道路交通管理處罰條例第三條第八款
    及道路交通安全規則第二條第一項第一款之規定，均包括「
    機器腳踏車」在內。
二、原處分意旨略以：本件異議人即受處分人乙○○於民國九十
    七年一月二日晚間十一時許，騎乘車牌號碼QVH-138號輕型
    機車（下稱系爭機車），沿臺北市○○路○段北邊慢車道（
    東往西方向）行駛，行經有燈光號誌管制之臺北市○○路○
    段55號前交岔路口闖紅燈而違規左轉，為臺北市政府警察局
    大安分局新生南路派出所警員以異議人有違反道路交通管理
    處罰條例第五十三條第一項「紅燈左轉」之違規行為，並以
    北市警交字第AEW502840號舉發違反道路交通管理事件通知
    單當場舉發。嗣異議人於通知單上所載應到案日期九十七年
    一月十七日前之九十七年一月十日向原舉發單位即臺北市政
    府警察局大安分局提出申訴，經查復後仍認異議人有上開違
    規之行為，原處分機關即交通部公路總局臺北區監理所板橋
    監理站乃依道路交通管理處罰條例第五十三條第一項之規定
    ，以異議人有「駕車行經有燈光號誌管制之交岔路口闖紅燈
    」之行為，裁處罰鍰新臺幣（下同）一千八百元，並記違規
    點數三點，異議人於同日收受裁決書，旋即提出本件聲明異
    議等語。
三、聲明異議意旨略以：伊當日騎乘系爭機車沿臺北市○○路○
    段右側東往西方向慢車道行駛，於行經該段55號前時，該路
    口紅綠燈正由綠燈轉換為黃、紅燈，伊於綠燈通過路口後，
    見南北向號誌變為綠燈，即左轉通過路口再沿該路段左側東
    往西方向慢車道行駛，惟於該路段94號前遭警攔檢，並以伊
    於該路段55號前紅燈左轉掣單舉發，惟依員警值勤之處所與
    其左轉之處相隔有八線車道，當中並有大王椰子樹及往來公
    車遮蔽，根本無法看清伊有無闖紅燈之事實，又伊遭攔停前
    幾秒，雖亦有另一與其同向行駛之機車駕駛亦因紅燈左轉之
    事遭警攔停掣單舉發，惟該機車駕駛係闖紅燈超速超過其車
    後始先遭警攔檢，亦無法佐證其有闖紅燈之事實，另以本件
    警員在不適當之地方執勤，攔停的同時也沒有告知違規事項
    ，是警員舉發伊紅燈違規左轉顯然有誤，為此聲明異議云云
    。
四、經查，異議人乙○○於九十七年一月二日晚間十一時許，騎
    乘系爭機車於臺北市○○路○段55號前路口闖紅燈違規左轉
    之事實，業據證人即於上開時、地查獲本件交通違規事件之
    臺北市政府警察局大安分局新生南路派出所警員甲○○於本
    院訊問時結證屬實，並據其提出現場圖一張及其於值勤地點
    即臺北市○○路○段94號前所拍攝之現場照片四張及夜間拍
    攝之該路段55號路口情形之照片二張在卷佐證。異議人雖以
    前揭情詞置辯，惟查：
  (一)依證人甲○○所證當時查獲情形：「當時仁愛路東往西的方
    向是紅燈，東往西方向的車輛應該全面停止，讓南北向的車
    輛可以行進，我站在仁愛路三段94號前面，我站的位置可以
    看得到快車道東往西方向的紅綠燈，也就是我今日提出現場
    圖的三號紅綠燈，那時候我看到二部機車，第一部是車號YG
    V-120號機車，後面有跟著一部QVH-138號機車，也就是受處
    分人的機車，受處分人的機車是由東往西的方向左轉北往南
    ，所以我就把他們攔下來跟他們講說他們的違規事實，我就
    請他們出示駕行照之後，我就依據道路交通管理處罰條例第
    53條第1項裁罰。」、「（當時受處分人有何表示？）因為
    我當時是先開YGV-120號機車的舉發單，我有問他是不是有
    紅燈左轉，他沒有異議，之後我再開受處分人的舉發單，他
    有問紅燈左轉是多少，我就跟他說依裁罰標準，於期限內是
    1800元，受處分人就說他沒有違規，且質疑我的執勤地點不
    當，拒絕簽罰單，他有收罰單，我也有告知他繳款期限，我
    跟他說如果他有異議的話，可以依正常管道來申訴，受處分
    人要求我在罰單上註明說執勤的地點是哪裡，他才要收罰單
    ，所以我在罰單的左上角部分有載明執勤地點是仁愛路3段
    的94號。」、「（當時是晚上，是否可以看得清楚路面狀況
    ？）可以，因為當時車輛比較少，晚上看號誌會更為明顯。
    」、「（你當時有看到受處分人行駛在右側的外側車道左轉
    的情況？）有。」、「（還是你是看到三號的紅綠燈已經轉
    成紅燈，之後才見到受處分人的機車過馬路到你攔停的地點
    ？）當時我是已經看到三號紅綠燈變成紅燈，遠遠的看到受
    處分人的機車跟另一台機車在空軍總部的門口左轉過來。」
    、「我是看到這個號誌以後，才會去注意那個路口有無車子
    左轉過來，如果我看到那個號誌是紅燈，除了空軍總部前面
    的車子以外，其他的車輛一定都是左轉過來。」、「（當你
    看到紅燈之後是過了多久，才看到受處分人的車子過來？）
    我是看到紅燈之後三到五秒看到受處分人左轉，到我前面大
    概十秒，……。」等語，並經證人當庭提出事發當時與異議
    人同時遭舉發違規紅燈左轉，車號為YGV-120號機車之舉發
    違反道路交通管理事件通知單影本一紙為證。而經本院核對
    證人所提出前揭現場照片之結果，以證人甲○○值勤取締違
    規之地點即臺北市○○路○段94號，雖距異議人左轉之處即
    同路段55號路口相隔有八線道馬路之距離，其中並種有大王
    椰子樹及設有公車專用道，惟依證人在值勤地點所攝照片，
    確仍得自當地行道樹之空隙中觀得該路口東往西向交通號誌
    及同路段55號路口右側慢車道之情形，又以本件交通違規事
    件遭舉發之時間係於深夜十一時五十五時許，往來車輛包含
    公車即已不多，且當時天氣良好，該路段有路燈視線優良，
    並無不能觀得異議人有違規情事之可能，且以證人甲○○與
    異議人間互不相識、亦無怨隙，當無甘冒偽證罪嫌設詞誣指
    異議人之必要，是其所證異議人於前揭時、地確有闖紅燈左
    轉之交通違規事實，應屬實在，而堪採信。異議人辯稱其並
    無本件違規事實，且依證人所攔停之位置並不能察得其是否
    有違規情形，及當日係另一機車騎士違規闖紅燈後超其車輛
    ，亦致其於事發當時係第二輛遭證人攔停之機車云云，應屬
    卸責之詞，均不足採。
  (二)至異議人雖又辯稱：本件證人甲○○值勤取締交通違規地點
    不適當，且於攔停時並未告知違規事項，是本件交通違規舉
    發無效云云。然本件異議人係遭警攔停後，經警員核對證件
    ，隨即以其有紅燈左轉違規之情形掣單舉發，異議人見舉發
    通知單後，即詢問紅燈左轉違規之罰鍰為何，警員回答期限
    內繳納是一千八百元等情，業據異議人於本院調查時供述明
    確，核與證人甲○○於本院所證本件舉發情節大致相符，且
    證人前揭舉發程序，亦未與違反道路交通管理事件統一裁罰
    基準及處理細則第十一條之規定有何違背之情形，是異議人
    空言證人攔停時未告知違規事項，舉發無效云云，亦屬飾卸
    之詞，核無足採。又本件異議人係於臺北市○○路○段94號
    旁慢車道之公共場所遭警取締，依法並無禁止警員在該處取
    締交通違規依據一情，亦為異議人所不否認，而證人於前揭
    地點確得以觀察到異議人有闖紅燈之違規事實，前已明敘，
    本件即無異議人所稱值勤位置不適當之情形，亦堪認定。
五、綜上所述，異議人確有在前述時地闖越紅燈左轉之違規行為
    ，從而原處分機關依道路交通管理處罰條例第五十三條第一
    項、第六十三條第一項第三款之規定，裁處異議人罰鍰一千
    八百元，並記違規點數三點，依法並無不當，聲明異議意旨
    仍執前詞，指摘原處分違法，為無理由，應予駁回。
六、據上論斷，應依道路交通案件處理辦法第十九條，裁定如主
    文。
中    華    民    國    97    年    5     月    27    日
                  臺灣臺北地方法院交通法庭
                                          法  官  劉秀君
上正本證明與原本無異。
如不服本裁定，應於裁定送達後5日內向本院提出抗告狀。
                                          書記官  吳俊龍
中    華    民    國    97    年    5     月    27    日


司法院資訊處製作；財團法人民間司法改革基金會備份。
